【裁判字號】    97,上易,2046
【裁判日期】    971014
【裁判案由】    竊盜
【裁判全文】
臺灣高等法院刑事判決                97年度上易字第2046號
上  訴  人  臺灣板橋地方法院檢察署檢察官
被      告  甲○○
上列上訴人因被告竊盜案件，不服臺灣板橋地方法院九十七年度
易字第一二四三號，中華民國九十七年六月二十七日第一審判決
（起訴案號：臺灣板橋地方法院檢察署九十七年度偵字第八五六
七、八八六五號），提起上訴，本院判決如下：
    主  文
上訴駁回。
    事  實
一、甲○○前因施用毒品案件，經臺灣板橋地方法院以九十一年
    度簡字第一五三號判處有期徒刑六月確定（第一案）；又因
    施用毒品案件，經同法院分別以九十一年度易字第三三四四
    號判處有期徒刑四月（施用安非他命）、九十二年度訴字第
    一０五一號判處有期徒刑八月（施用海洛因），嗣經檢察官
    聲請定應執行有期徒刑十月確定（第二案），上揭第一、二
    案件接續執行，於民國九十三年八月二十一日縮刑期滿執行
    完畢。再因施用毒品案件，經臺灣板橋地方法院以九十五年
    度訴字第一八九二號各判處有期徒刑一年（施用海洛因）、
    十月（施用安非他命）確定，嗣經裁定各減為有期徒刑六月
    、五月，應執行有期徒刑十月確定，甫於九十六年七月十六
    日縮刑期滿執行完畢。詎仍不知悔改，基於意圖為自己不法
    所有之犯意，先後實行下列行為：
    (一)於九十六年十一月十五日十七時許，騎乘其向不知情之
        雷雅惠所借用車號ＱＷ６－６３１號輕型機車，至臺北
        縣新莊市○○○路二一二巷五弄一號「隆德工業社」前
        ，徒手竊取張門所有、暫放置在「隆德工業社」鐵捲門
        外（起訴書誤載為「門內」）之空心白鐵管七支（價值
        約新臺幣《下同》七千二百元）。得手後騎乘上開機車
        載運竊得之贓物離去。嗣販賣予不知情之資源回收場，
        得款花用一空。
    (二)於九十六年十二月間某時，在臺北縣新莊市○○路一七
        五號建築工地，徒手竊取丁○○所管理之空心鐵管十餘
        支（價值約二、三千元）。得手後，以不詳價格販賣予
        某不詳姓名之人。
    (三)於九十六年十一月五日九時許，至戊○○位於臺北縣新
        莊市○○路一九七巷四號六樓頂樓加蓋之住處外，以地
        上拾得之石塊敲壞該住處後方之鐵窗，並擊破窗戶玻璃
        ，自該窗戶鑽進屋內（毀損、侵入住宅部分未據告訴）
        ，徒手竊取戊○○所有之桌上型電腦一台（價值約二萬
        元），得手後逃逸。嗣將該竊得之贓物交付予某不詳姓
        名之人，用以抵償其向該人購買毒品之債款（甲○○涉
        嫌違反毒品危害防制條例部分，另案處理）。
    (四)於九十七年三月一日十九時四十分許，在臺北縣中和市
        ○○街一四三巷一０六弄十九號前，持自備之鑰匙一支
        （未扣案），插入丙○○所有、停在該處車號ＪＣ２－
        ８６３號重型機車之電門，於發動引擎後，將該機車駛
        離現場而竊取之，作為代步之用。
二、嗣於九十七年二月一日甲○○另涉違反毒品危害防制條例案
    件，在接受警方調查其所涉毒品案件時，於有偵查犯罪權限
    之機關或人員發覺其涉犯竊盜之前，主動向有犯罪偵查權限
    之警察承認實行前項(一)、(二)部分之竊盜犯罪而自首；嗣
    甲○○因另案通緝及涉嫌違反毒品危害防制條例案件，復為
    警於九十七年三月五日二十二時許，在臺北縣新莊市○○路
    一九七巷六之一號住處查獲，並扣得與本案無涉之螺絲起子
    一支。甲○○於接受警方調查其所涉毒品案件時，於有偵查
    犯罪權限之機關或人員發覺其涉犯竊盜之前，再主動向有偵
    查犯罪權限之警察承認實行前項(三)、(四)部分之竊盜犯罪
    而自首，並均接受裁判。
三、案經臺北縣政府警察局中和分局、新莊分局報請臺灣板橋地
    方法院檢察署檢察官偵查起訴。
    理  由
壹、程序方面：
    按被告以外之人於審判外之言詞或書面陳述，除法律有規定
    者外，不得作為證據；又被告以外之人於審判外之陳述，雖
    不符合同法第一百五十九條之一至第一百五十九條之四之規
    定，但經當事人於審判程序同意作為證據，法院審酌該言詞
    陳述或書面陳述作成時之情況，認為適當者，亦得為證據。
    當事人、代理人或辯護人於法院調查證據時，知有第一百五
    十九條第一項不得為證據之情形，而未於言詞辯論終結前聲
    明異議者，視為有前項之同意，刑事訴訟法第一百五十九條
    第一項及第一百五十九條之五分別定有明文。經查，本判決
    下列所引用之各該被告以外之人於審判外之陳述（包含書面
    陳述），固屬傳聞證據，但檢察官及被告於本院準備程序中
    均明示同意此部分之證據有證據能力（見本院卷第三十四頁
    反面），且迄至言詞辯論終結前亦未撤回前開同意，本院審
    酌上開證據資料製作時之情況，尚無違法不當及證明力明顯
    過低之瑕疵，亦認為以之作為證據應屬適當，故揆諸前開規
    定，爰依刑事訴訟法第一百五十九條之五規定，認前揭證據
    資料均有證據能力，合先敘明。
貳、有罪部分：
一、訊據被告甲○○對於上揭時地竊盜、加重竊盜之犯罪事實，
    於本院審理中坦承不諱，核與證人雷雅惠於警詢中證述（見
    偵字第八五六七號卷第十一頁，偵字第八八六五號卷第十一
    、七十七頁），被害人張門、戊○○、丁○○、丙○○於警
    詢時指述之情節大致相符（見偵字第八五六七號卷第八、二
    十八、三十二頁，偵字第八八六五號卷第十五、二十二頁）
    ，並有監視錄影翻拍照片二幀、贓物認領保管單、車輛尋獲
    電腦輸入單、車籍查詢資料詳細畫面各一紙在卷可稽（見偵
    字第八五六七號卷第十四、十五頁，偵字第八八六五號卷第
    四十一、四十二頁），被告甲○○之任意性自白核與事實相
    符，應堪採信。是本案事證明確，被告甲○○有上開竊盜、
    加重竊盜之犯行，洵堪認定，應予依法論科。
二、經查上揭事實欄一編號(三)所示之鐵窗及玻璃窗，具有防閑
    之作用，為安全設備。又被告甲○○固曾於警詢中供稱係持
    「鐵片」行竊上揭事實欄一編號(四)被害人丙○○所有之機
    車，惟其所稱之「鐵片」未經查扣，究屬何物，容有未明，
    嗣被告於原審審理時已澄清係以自備鑰匙行竊，而本案復無
    證據足認被告行竊時所持工具，在客觀上足以危害人之生命
    、身體安全，應認此部分僅成立普通竊盜罪。故核被告所為
    事實欄一編號(一)、(二)、(四)之行為，均係犯刑法第三百
    二十條第一項之普通竊盜罪；事實欄一編號(三)之行為，則
    係犯刑法第三百二十一條第一項第二款之毀越安全設備加重
    竊盜罪。公訴人就上揭事實欄一編號(三)部分，認係成立普
    通竊盜罪，事實欄一編號(四)部分，認係成立攜帶兇器加重
    竊盜罪，均有未洽，惟其社會基本事實既屬同一，本院應依
    刑事訴訟法第三百條變更起訴法條。被告有事實欄所載之前
    科執行情形，此有本院被告全國前案紀錄表附卷可憑，其於
    有期徒刑執行完畢後，五年內故意再犯本案有期徒刑以上之
    刑之四罪，均係累犯，應各依刑法第四十七條第一項之規定
    加重其刑。又被告於有偵查犯罪權限之機關或人員知悉其犯
    上開各罪前，於接受警方調查其所涉毒品案件時，主動向有
    偵查權限之警察承認上開竊盜犯行，此觀警詢筆錄及移送報
    告書之記載甚詳，嗣被告亦未逃避接受裁判，均合於自首之
    要件，均依刑法第六十二條前段之規定減輕其刑，並依先加
    後減之例加減之。被告所犯上開四竊盜罪，不具有緊密之時
    間與空間關係，依社會通念難以認定係基於單一接續犯意所
    為，應評價為各自獨立之犯行，復無其他實質上或裁判上一
    罪關係，自應分論併罰。
三、原審調查後，以被告竊盜犯行事證明確，依刑事訴訟法第三
    百條變更事實欄一編號(三)、(四)之起訴法條，適用刑法第
    三百二十條第一項、第三百二十一條第一項第二款、第四十
    七條第一項、第六十二條前段、第五十一條第五款，刑法施
    行法第一條之一，並審酌被告之素行狀況、犯罪之動機、目
    的、手段、竊得財物之價值、對於被害人所生之危害程度，
    及犯罪後之態度等一切情狀，分別量處有期徒刑四月、三月
    、十月、五月，並定其應執行刑有期徒刑一年八月；另說明
    扣案之螺絲起子一支，查無證據足認與本案有何關連，不予
    宣告沒收之理由，認事用法並無違誤，量刑亦屬妥適。檢察
    官上訴指被告素行不良、再犯機率高、非真心悔改，不應依
    自首規定減刑云云。惟本案被告應有自首減刑之適用，已如
    上述，且被告係因施用毒品為警查獲後，在警詢中主動供承
    竊盜犯罪，因而使警方查獲本案，在此之前，警方對此部分
    之竊盜犯行毫無所悉，其自首之態度應予肯認，且被告於本
    院審理中均能坦承犯行，本院認原審所量處之刑度已足使被
    告心生警惕，應無再予加重之必要，檢察官此部分之上訴並
    無理由，應駁回之。
參、無罪部分：
一、公訴意旨另謂：被告甲○○於九十六年十一月間某日上午，
    在臺北縣新莊市○○街二三一巷二二號被害人乙○○○之倉
    庫內，徒手竊取被害人莊楊淑女放置在上址倉庫內之銅條五
    支、空心白鐵管十支，得手後逃逸，因認被告此部分行為，
    亦涉犯刑法第三百二十條第一項之普通竊盜罪嫌。
二、公訴人認被告陳韋呈涉犯上開竊盜罪嫌，無非係以被告陳韋
    呈在警詢中之自白、證人乙○○○之證詞及現瑒照片二張，
    為其主要之論據。
三、按犯罪事實應依證據認定之，無證據不得認定犯罪事實；又
    不能證明被告犯罪者，應諭知無罪之判決，刑事訴訟法第一
    百五十四條第二項、第三百零一條第一項分別定有明文。又
    事實之認定，應憑證據，如未能發現相當證據，或證據不足
    以證明，自不能以推測或擬制之方法，為裁判基礎；且認定
    不利於被告之事實須依積極證據，苟積極證據不足為不利於
    被告事實之認定時，即應為有利於被告之認定；另認定犯罪
    事實所憑之證據，雖不以直接證據為限，間接證據亦包括在
    內，然而無論直接證據或間接證據，其為訴訟上之證明，須
    於通常一般之人均不致有所懷疑，而得確信其為真實之程度
    者，始得據為有罪之認定，倘其證明尚未達到此一程度，而
    有合理之懷疑存在，無從使事實審法院得為有罪之確信時，
    即應由法院為諭知被告無罪之判決（最高法院四十年度臺上
    字第八六號、三十年度上字第八一六號、七十六年度臺上字
    第四九八六號判例意旨參照）。而被告之自白，須非出於強
    暴、脅迫、利誘、詐欺、違法羈押或其他不正之方法，且與
    事實相符者，始得為證據，且不得作為有罪判決之唯一證據
    ，仍應調查其他必要之證據，以察其是否與事實相符，同法
    第一百五十六條第一項、第二項規定明確。考其立法目的在
    以補強證據之存在，擔保自白之真實性，限制自白在證據上
    之價值，以防止偏重自白，致有發生誤判之危險。
四、訊據被告陳韋呈固於九十七年二月一日警詢中，供承於上揭
    時、地竊取十支「空心鐵管」、五支「空心銅管」之事實，
    但旋於檢察官偵查時否認上情，於原審、本院審理時，亦均
    堅詞否認犯罪，辯稱：本件係因被抓時毒癮發作，警察叫伊
    交案子出來，這件是伊自己亂編的等語。經查：
    (一)證人乙○○○起初並不知道失竊之事，係警方依被告之
        供詞登門查訪，證人乙○○○始配合指稱其位於上址倉
        庫內曾經遭竊十支空心鐵管，價值約三千元、五支空心
        銅管，價值約四千元（見偵字第八五六七號卷第六、七
        頁），惟於檢察官偵訊時又改稱：係遭竊十支空心鐵管
        、十支「銅條」云云（同上卷第三十二頁），是其就遭
        竊物品之數量，所述已見齟齬。
    (二)又依證人乙○○○於原審審理時證述：警察於九十七年
        二月三日有過來，問無有無丟掉東西，我說不知道，警
        察就說已經捉到小偷，是小偷帶警察來的，我就跟警察
        說要進去看看；……倉庫的門鎖沒有被破壞；……警察
        說他已經抓到被告，被告自己承認他有去我家偷，但我
        有跟警察說我沒有看到被告有來偷，我不確定是被告來
        偷的云云（見原審卷第三十七至四十二頁）。顯見證人
        乙○○○係由於警察帶同被告至現場，始被告知遭竊，
        唯其本人並無法確定究竟是否遭人行竊，是上揭時、地
        是否確有行竊之事實，已屬可疑。
    (三)再依證人乙○○○於原審審時證述：……警察回去後，
        我才進去公司倉庫裡面看，發現有一些鐵管、銅管不見
        ，但沒有很多，……空心鐵管短少一把約十支，銅管也
        差不多是這個數量；倉庫平常沒有紀錄庫存，我不知道
        本來倉庫裡面有多少鐵管、銅管，但就是知道自己本來
        有多少東西；……我確定是有東西丟掉，但我不確定是
        否被告或別人偷的。我們公司是從事自動車床，看客戶
        訂什麼東西才決定要用什麼材料，其實我們公司是車實
        心的銅，鐵管是以前拆鋁門窗時放在倉庫裡面的，不是
        拿來加工用的；倉庫裡面其實沒有銅管，只有銅，警詢
        時我有跟警察說我沒有銅管，只有實心的銅，但不知道
        警察為何要寫「銅管」，鐵管是拆下來的廢鐵，我不知
        道價值，因為我沒有賣過，我不知道為何在警詢時說十
        支空心鐵管價值約三千元、五支空心銅管價值約四千元
        ；……銅有丟掉一些，白鐵管有丟掉一把，其他沒有東
        西不見。九十六年十、十一月間有注意鐵管都還在倉庫
        裡，後來一直到警察於九十七年二月間來找我，我這段
        期間不會去注意鐵管是否還在倉庫裡面等語（見原審卷
        第三十七至四十二頁）。雖就該倉庫所堆放空心鐵管、
        銅管確有短少，然所短少者究為銅管、銅、實心銅，尚
        難確認，且證人乙○○○亦無法確認該短少者，是否確
        係遭人偷竊。
    (四)被告陳韋呈於警詢之僅供陳行竊之時、地、財物及變賣
        後所得，然對於本件如何進入倉庫、以何工具或徒手為
        之等行竊過程，均未陳述，就竊取之物及數量亦與證人
        乙○○○所述，亦不相符；而現場照片二幀，僅係倉庫
        位置之呈現，亦不能憑以擔保被告自白真實性之補強，
        是不能據此即推斷被告陳韋呈有上開竊盜之犯行。
五、綜上所述，本案除被告甲○○前後不一致之自白外，尚乏積
    極證據可證被告陳韋呈涉犯上開竊盜罪行，揆諸前揭說明，
    檢察官所舉之證據既不足為不利於被告之認定，即應為有利
    於被告之判決，原審同此認定，以證據不足而為被告陳韋呈
    無罪之判決，並無違誤。檢察官上訴指被害人乙○○○已證
    述許久未看倉庫，如何強令被害人前後供述一致，且本件查
    獲過程是被告主動告知警方，其犯有本件竊盜行為，並經警
    帶同至該住處查證，執此指摘原判決不當云云。惟查，被告
    之自白前後並不一致，而證人乙○○○之證詞亦不足以證明
    確實遭竊，且無補強證據以證明被告陳韋呈之自白與事實相
    符，均如上述，檢察官未能提出其他證據補強證明被告確有
    上揭竊盜之犯行，猶執陳詞上訴指摘原判決不當，是其此部
    分之上訴為無理由，應駁回之。
據上論斷，應依刑事訴訟法第三百六十八條判決如主文。
本案經檢察官羅建勛到庭執行職務。
中    華    民    國    97    年    10    月    14    日
                  刑事第四庭  審判長法  官  陳筱珮
                                    法  官  陳玉雲
                                    法  官  鄭水銓
以上正本證明與原本無異。
本判決不得上訴。
                                    書記官  劉貞達
中    華    民    國    97    年    10    月    17    日


司法院資訊處製作；財團法人民間司法改革基金會備份。
